臺灣臺中地方法院刑事判決　　　　　　 100年度訴字第2279號
公　訴　人　臺灣臺中地方法院檢察署檢察官
被　　　告　蔣永和
上列被告因偽證案件，經檢察官提起公訴（100 年度偵字第7053
號），被告於準備程序中就被訴事實為有罪之陳述，經聽取公訴
人、被告之意見後，由本院合議庭裁定由受命法官獨任進行簡式
審判程序，判決如下：
    主    文
蔣永和犯偽證罪，處有期徒刑貳月。緩刑貳年，緩刑期間付保護
管束，並應向指定之政府機關、政府機構、行政法人、社區，或
其他符合公益目的之機構或團體，提供玖拾小時之義務勞務。
    犯罪事實
一、蔣永和明知於民國99年3 月26日17時33分許，以其持用0000
    000000號行動電話，撥打呂朝文持用之0000000000號行動電
    話，聯繫購買第一級毒品海洛因事宜後，未久，在約定地點
    即在臺中縣大甲鎮（現改制為臺中市大甲區○○○路與和平
    路口之「OK便利超商」，由呂朝文販賣新臺幣（下同）1 千
    元之海洛因1 包予蔣永和（呂朝文販賣毒品犯行，業經本院
    於100 年6 月9 日以100 年度訴字第793 號判處應執行有期
    徒刑16年6 月在案，上訴中）。蔣永和明知其確有於前揭時
    間、地點，向呂朝文購買第一級毒品海洛因，亦明知具結作
    證之證人，依法有據實陳述之義務，不得為匿飾增刪之虛偽
    陳述，因恐其家人遭受不利，竟迴護呂朝文，而基於偽證之
    犯意，於100 年3 月14日16時37分許，在臺灣臺中地方法院
    檢察署羈押室，就該署100 年度偵緝字第173 號呂朝文違反
    毒品危害防制條例案件偵查中，以證人身分到庭作證時，就
    該案情有重要關係之事項，供前具結而虛偽證稱：跟呂朝文
    之間的通聯都是相約去吃飯、喝酒，與呂朝文間並無毒品交
    易，於前次偵訊時指認呂朝文販毒，是因為警察要求這樣說
    云云；而足以影響該案偵查及裁判結果之正確性。
二、案經臺灣臺中地方法院檢察署檢察官自動檢舉偵查起訴。
    理    由
一、本案被告蔣永和所犯係死刑、無期徒刑、最輕本刑為3 年以
    上有期徒刑以外之罪，被告於準備程序中就被訴事實為有罪
    之陳述，經告知簡式審判程序之旨，並聽取公訴人及被告之
    意見後，本院合議庭認為適宜而依刑事訴訟法第273 條之1
    第1 項規定，裁定由受命法官獨任進行簡式審判程序，且依
    同法第273 條之2 、第159 條第2 項之規定，不適用同法第
    159 條第1 項傳聞法則有關限制證據能力之相關規定，亦不
    受同法第161 條之2 、第161 條之3 、第163 條之1 及第
    164 條至170 條規定之限制，合先敘明。
二、上開犯罪事實，業據被告蔣永和於本院準備程序及審理中坦
    承不諱（見本院卷第13頁反面、第17頁反面），並有被告於
    99年5 月20日之警詢筆錄及偵訊筆錄1 份（見99年度他字第
    1730號卷第29至33、第47至48頁）、另案被告呂朝文持用之
    0000000000號行動電話之通訊監察譯文（同前偵查卷第35至
    36頁）、本院100 年度訴字第793 號刑事判決（見100 年度
    偵字第7053號卷第15至33頁）、100 年度偵緝字第173 號案
    件被告於100 年3 月14日到庭作偽證之偵訊筆錄及被告以證
    人身分具結之證人結文各1 份（參該偵緝卷第35至37、頁）
    等在卷可稽。是被告自白核與事實相符，堪以採信。本件事
    證已臻明確，被告犯行，洵堪認定。
三、按刑法上之偽證罪，為形式犯，不以結果之發生為要件，證
    人於供前或供後具結而就案情有重要關係事項，故為虛偽陳
    述，其犯罪即成立，而該罪所謂於案情有重要關係之事項，
    則指該事項之有無，足以影響於裁判之結果者而言，至於其
    虛偽陳述，法院已否採為裁判或檢察官據為處分之基礎，或
    有無採為基礎之可能，皆於偽證罪之成立無影響（最高法院
    71年臺上字第8127號判例、84年度臺上字第3949號判決意旨
    參照）。本案被告明知其確有於99年3 月26日向呂朝文購買
    第一級毒品海洛因之情，竟基於偽證之犯意，於臺灣臺中地
    方法院檢察署偵辦呂朝文販毒案件時，以證人身份供前具結
    後，就於案情有重要關係之事項，虛偽陳述其未向呂朝文購
    買過第一級毒品海洛因，足生影響偵查及裁判之結果，核其
    所為，係犯刑法第168 條之偽證罪。次按犯第168 條之罪，
    於所虛偽陳述或所誣告之案件，裁判或懲戒處分確定前自白
    者，減輕或免除其刑，刑法第172 條定有明文。被告於100
    年3 月14日臺灣臺中地方法院檢察署偵辦呂朝文販賣毒品案
    件中，就其有無於99年3 月26日向呂朝文購買第一級毒海洛
    因等情，於供前具結後，為虛偽陳述，業如前述，該案件經
    本院於100 年6 月9 日以100 年度訴字第793 號判處呂朝文
    應執行有期徒刑16年6 月，經提起上訴，於100 年8 月4 日
    繫屬於臺灣高等法院臺中分院，由100 年度上訴字第1611號
    案件審理中，且於100 年9 月28日宣判，尚未確定等情，此
    有呂朝文之臺灣高等法院被告前案紀錄表在卷可稽，而本案
    被告經公訴人以涉犯偽證罪提起公訴後，於本院100 年9 月
    16日準備程序中即已自白偽證之犯行，顯見被告確係在其所
    虛偽陳述之案件裁判確定前自白，自應依刑法第172 條之規
    定，予以減輕其刑。爰審酌被告身為證人，本應依循個人親
    身經歷誠實作證，竟於案情有重要關係之事項，於供前具結
    後，意圖幫助呂朝文脫罪，而刻意虛偽陳述，妨害國家公權
    力之行使，影響司法裁判之公正性，無端耗費司法資源，其
    行可議，惟念被告於99年5 月20日為警搜索查獲當日就上開
    向呂朝文購買第一級毒品海洛因犯行原已證述明確，嗣因呂
    朝文未同時被查獲，被告恐呂朝文對其家人不利，方於呂朝
    文遭緝獲後，為虛偽之證詞，以致觸犯本件偽證罪，其於犯
    罪後，業經坦承認錯，知所悔悟，犯後態度良好等一切情狀
    ，量處如主文所示之刑，以示懲儆。
四、末查，被告前因故意犯罪受有期徒刑以上刑之宣告，執行完
    畢或赦免後，5 年以內未曾因故意犯罪受有期徒刑以上刑之
    宣告乙節，有被告臺灣高等法院被告前案紀錄表在卷可憑，
    其因恐家人遭受不利，一時失慮，致罹刑典，犯後深表悔意
    ，信其經此刑之宣告後，應知警惕而無再犯之虞，本院認前
    開對其所宣告之刑，以暫不執行為當，爰宣告緩刑2 年，以
    啟自新。又緩刑期內，為使其知法守法，謹言慎行，且導正
    其行為與法治之觀念，爰併依98年9 月1 日修正施行之刑法
    第74條第2 項第5 款規定，宣告於緩刑期間內，應向指定之
    政府機關、政府機構、行政法人、社區，或其他符合公益目
    的之機構或團體，提供90小時之義務勞務，且依刑法第93條
    第1 項第2 款之規定，應於緩刑期間付保護管束，期能使被
    告於義務勞務過程及保護管束期間，確切明瞭其行為所造成
    之損害，並培養正確法治觀念。至被告究應向何政府機關、
    政府機構、行政法人、社區，或其他符合公益目的之機構或
    團體提供義務勞務，屬執行之問題，應由執行檢察官斟酌全
    案情節及各政府機關、政府機構、行政法人、社區，或其他
    符合公益目的之機構或團體之需求，妥為指定，併予敘明。
五、另按刑法及其特別法有關加重、減輕或免除其刑之規定，依
    其性質，可分為「總則」與「分則」二種。其屬「分則」性
    質者，係就其犯罪類型變更之個別犯罪行為予以加重或減免
    ，使成立另一獨立之罪，其法定刑亦因此發生變更之效果；
    其屬「總則」性質者，僅為處斷刑上之加重或減免，並未變
    更其犯罪類型，原有法定刑自不受影響。此關乎刑法第41條
    、刑事訴訟法第376 條第1 款等法律之適用，自應加以辨明
    。刑法第172 條就犯偽證罪、誣告罪，於裁判或懲戒處分確
    定前自白者，應減輕或免除其刑之規定，雖列於刑法分則編
    ，且係就個別之特定犯罪行為而設，然其立法目的與自首規
    定雷同，係在藉此優惠，鼓勵行為人及時悔悟，並早日發現
    真實，節省訴訟勞費，避免審判權遭受不當之侵害，此一規
    定，既未變更其犯罪類型，自屬相當於「總則」之減免其刑
    規定，其原有法定刑並不因此而受影響。則犯刑法第168 條
    之偽證罪，其法定刑為7 年以下有期徒刑，縱行為人於所偽
    證之案件裁判確定前自白，經依同法第172 條規定減輕其刑
    ，並宣告6 個月以下有期徒刑者，仍無同法第41條諭知易科
    罰金標準之適用，最高法院95年度臺上字第4927號刑事判決
    闡述至明。是以被告雖已符合刑法第172 條減輕其刑之規定
    ，然僅屬刑法總則之減輕，並不因而發生法定刑變動之效果
    ，則該罪之最重本刑仍為有期徒刑7 年，而與刑法第41條第
    1 項限於最重本刑為5 年以下有期徒刑之罪始得易科罰金之
    要件不符，本院雖僅判處被告6 個月以下有期徒刑，仍無併
    予諭知易科罰金折算標準之餘地，附此敘明。
據上論斷，應依刑事訴訟法第273條之1第1項、第299條第1項前
段，刑法第168 條、第172 條、第74條第1 項第1 款、第2 項第
5款 、第93條第1 項第2 款，判決如主文。
本案經檢察官林文亮到庭執行職務。
中    華    民    國   100    年    9     月    30    日
                  刑事第十七庭    法  官  廖純卿
以上正本證明與原本無異。
如不服本判決應於收受判決後10日內向本院提出上訴書狀，並應
敘述具體理由；其未敘述上訴理由者，應於上訴期間屆滿後20日
內向本院補提理由書（均須按他造當事人之人數附繕本）「切勿
逕送上級法院」。
                                  書記官  李國敬
中    華    民    國   100    年    9     月    30    日
附錄論罪科刑法條：
中華民國刑法第168條
（偽證罪）
於執行審判職務之公署審判時或於檢察官偵查時，證人、鑑定人
、通譯於案情有重要關係之事項，供前或供後具結，而為虛偽陳
述者，處 7 年以下有期徒刑。